臺灣高雄地方法院刑事判決　　　　　　　 96年度訴字第910號
公　訴　人　臺灣高雄地方法院檢察署檢察官
被　　　告　戊○○
指定辯護人　本院公設辯護人　己○○
上列被告因毒品危害防制條例案件，經檢察官提起公訴（95年度
偵緝字第3638號），本院判決如下：
    主  文
戊○○共同製造第二級毒品，累犯，處有期徒刑玖年。扣案如附
表一編號4 、10、11、13、24、31至35所示之物，均沒收銷燬；
扣案如附表一編號1 至3 、5 至9 、12、14至23、25至30、36至
45所示之物，均沒收。
    事  實
一、戊○○前於民國72年間，因違反肅清煙毒條例案件，經本院
    以72年度訴字第1197號判決判處有期徒刑16年確定，入監服
    刑後於78年12月26日假釋出監，再於79年間，復因違反肅清
    煙毒條例案件，經本院以79年度訴第3270號判決判處有期徒
    刑3 年4 月，嗣經台灣高等法院高雄分院以80年度上訴字第
    1170號判決駁回上訴確定，又於81年間，亦因違反肅清煙毒
    條例案件，經台灣高等法院高雄分院以81年度上訴字第1487
    號判決判處有期徒刑3 年6 月確定，經撤銷假釋合併執行殘
    刑，於87年8 月27日縮短刑期假釋並付保護管束，甫於92年
    2 月12日假釋期滿視為執行完畢。詎猶不知悔改，明知甲基
    安非他命係毒品危害防制條例第2 條第2 項所列之第二級毒
    品，不得製造，竟與乙○○（已於93年9 月12日死亡，詳卷
    附法務部戶役政連結作業系統資料）共同基於製造第二級毒
    品甲基安非他命之犯意聯絡，先於93年5 月15日，由戊○○
    與某不知情而真實姓名年籍不詳自稱「陳筱雯」之成年女子
    出面，透過不知情之瀚鴻不動產仲介公司人員談正中仲介，
    以戊○○之名義向不知情之癸○○承租位於高雄縣鳥松鄉○○路470 號之房屋作為製造第二級毒品甲基安非他命工廠，
    復於同年月20日，再由戊○○與前揭自稱「陳筱雯」之成年
    女子，以戊○○之名義向不知情之長厚小客車租賃有限公司
    人員丁○○承租車號ZI-4753 號之休旅車作為運輸工具，嗣
    後即陸續將如附表一所示製造甲基安非他命之器具、設備、
    化學藥品及原料搬進上址房屋，進而在上址房屋內利用上開
    器具、設備、化學藥品及原料共同製造甲基安非他命，渠等
    製造甲基安非他命之流程概分為氯化、氫化及純化結晶三階
    段；亦即：(1)第一階段（即氯化階段）：係使用如氯仿、乙
    醚、亞硫二乙醯及丙酮等化學藥品，及過濾鐵桶、燒杯、馬
    達及攪拌器等設備、器具，將原料鹽酸麻黃鹼氧化還原成氯
    假麻黃鹼；(2)第二階段（即氫化階段）：係將氯假麻黃鹼加
    入鈀金、醋酸鈉等化學藥品及氫氧、活性碳、蒸餾水等物，
    並使用氫氣壓力攪拌桶、不鏽鋼煮鍋、爐具、瓦斯桶、馬達
    及氫氣瓶等器具，將氯假麻黃鹼再氫化還原成甲基安非他命
    ，俟反應完成後再經側孔燒瓶過濾，即可製得含有甲基安非
    他命毒品成分之滷水；(3)第三階段（即純化結晶階段）：係
    以活性碳、氯化鈉使用不鏽鋼煮鍋、爐具、瓦斯桶、冰箱及
    塑膠器皿等器具，將第二階段所製成之氯假麻黃鹼經加氯化
    鈉煮沸攪拌成液態安非他命，再放入冰箱冷凝後晾乾，並以
    脫水機脫水風乾，即完成甲基安非他命，渠等並已製造完成
    如附表一編號33所示之已進入純化結晶階段之甲基安非他命
    半成品半鍋（驗前毛重5,230 公克，包裝鋼鍋重1,737 公克
    ，甲基安非他命純度約35％，驗前純質淨重1,222.55公克）
    。迄於93年6 月6 日下午2 時20分許，渠等因製造毒品過程
    中不慎發生火災，旋即倉皇逃離現場，繼經消防隊到場撲滅
    火勢後，由員警進入該屋內查看，(1)在上址房屋地下室扣得
    如附表一編號6 至13、15至29所示渠等用以製造甲基安非他
    命之過濾鐵桶、發電機、脫水機、研磨機、過濾漏斗、蒸餾
    瓶、甲基環乙烷、大白鐵鍋、防毒面具、壓力表、塑膠漏斗
    、活性炭、Barimu Sulfate、鹽酸、水酸化、Prs Panrea c
    、美娜水、空桶、柴油、Palladicm Chlaride、TC酸、攪拌
    機、不明液體鋼瓶等器具、設備及化學藥品、如附表一編號
    14所示渠等於製造甲基安非他命過程中所產生之中間產物氯
    假麻黃鹼、如附表二編號1 所示之重型機車1 部；(2)在上址
    房屋1 樓扣得如附表一編號30、31、34至43所示渠等用以製
    造甲基安非他命之冰箱、抽水馬達、漏斗、籃子、蒸餾瓶、
    冰糖、水酸化、硝酸、液體酢酸、結晶酢酸、硫酸、鹽酸等
    器具、設備及化學藥品、如附表一編號32所示渠等於製造甲
    基安非他命過程中已取走結晶所剩餘之廢液滷水、如附表一
    編號33所示已進入純化結晶階段之甲基安非他命半成品、如
    附表二編號2 所示之吸食器；(3)在上址房屋3 樓扣得如附表
    二編號3 至14所示之皮包、職業工會會員證、戊○○之汽車
    駕照、重型機車駕照、行車執照及健保卡、甲基安非他命、
    海洛因殘渣袋、藥鏟、電燈泡內殘渣、吸食器及注射針筒等
    物；(4)在上址房屋5 樓扣得如附表一編號44所示渠等於製造
    甲基安非他命過程中所產生之中間產物氯假麻黃鹼、如附表
    一編號45所示渠等於製造甲基安非他命過程中用以排放廢氣
    之空氣濾清器；(6)在車號ZI-4753 號休旅車內扣得如附表一
    編號1 至5 所示渠等用以製造甲基安非他命之磅秤、丙酮、
    甲基環己烷、玻璃燒瓶、TC酸等器具、設備及化學藥品等物
    。復經警在上址3 樓礦泉水之罐面採得指紋數枚，經比對確
    認係戊○○之指紋，始循線查知上情。
二、案經高雄縣政府警察局仁武分局報請台灣高雄地方法院檢察
    署檢察官偵查起訴。
    理  由
一、證據能力之判斷：
    按被告以外之人於審判外之言詞或書面陳述，除法律有規定
    者外，不得作為證據，刑事訴訟法第159 條第1 項定有明文
    。又被告以外之人於審判外之陳述，雖不符前4 條之規定，
    而經當事人於審判程序同意作為證據，法院審酌該言詞陳述
    或書面陳述作成時之情況，認為適當者，亦得為證據；當事
    人、代理人或辯護人於法院調查證據時，知有第159 條第1
    項不得為證據之情形，而未於言詞辯論終結前聲明異議者，
    視為有前項之同意，刑事訴訟法第159 條之5 亦定有明文。
    關於證人癸○○、甲○○、丁○○、談正中分別於警詢及偵
    查中陳述、房屋租賃契約書、小客車租賃定型畫契約書、扣
    押筆錄暨扣押物品目錄表、刑案現場勘查報告表、查獲現場
    暨扣案物品照片、內政部警政署刑事警察局93年8 月6 日刑
    鑑字第0930123974號鑑定書、96年10月26日刑鑑字第096014
    7942號鑑定書、高雄醫學大學附設中和紀念醫院96年5 月1
    日報告編號0000-000、0000-000、0000-000、0000-000、00
    00-000、0000-000、0000-000、0000-000、0000-000號檢驗
    報告、首席公寓大廈管理維護股份有限公司96年7 月23日首
    席樓管字第96072301號函、內政部警政署刑事警察局93年7
    月27日刑紋字第0930125814號鑑驗書等證據，被告及其辯護
    人於本院行準備程序時，均明確表示對於證據能力不爭執等
    語（本院卷第26頁參照），且當事人均未於本院審理過程中
    聲明異議，是本院審酌前開證據作成時之情況均屬正常，且
    與本案相關之待證事實具有關連性，認適當作為證據，依前
    開刑事訴訟法第159 條之5 之規定，認上開證據均具有證據
    能力。
二、事實之認定：
    訊據被告戊○○固坦承確曾以其名義於上揭時間向癸○○承
    租位於高雄縣鳥松鄉○○路470 號之房屋，及向長厚小客車
    租賃有限公司承租車號ZI-4753 號之休旅車等事實，惟矢口
    否認有何製造第二級毒品之犯行，辯稱：是乙○○要開設賭
    場，故要伊去向癸○○租賃房屋，並要伊向長厚小客車租賃
    有限公司承租休旅車以載送賭客，乙○○並僱用伊在該處掃
    地、買飲料、便當及水果，伊就住在該處3 樓，5 天後乙○○就叫伊不用再過去，之後伊就不曾到過該處，所以伊也不
    知道乙○○在該處做何事，伊係一直到檢察官傳喚開庭時才
    知道該處發生火災云云。經查：
    (一)被告確曾與某真實姓名年籍不詳自稱「陳筱雯」之成年女
      子，透過瀚鴻不動產仲介公司人員談正中之仲介，於93年
      5 月15日以被告名義向癸○○承租位於高雄縣鳥松鄉○○
      路470 號之房屋，及於同年月20日以被告名義向長厚小客
      車租賃有限公司人員丁○○承租車號ZI-4753 號之休旅車
      等情，業據證人癸○○、證人即上址房屋所在之香榭湖畔
      社區總幹事甲○○及證人丁○○分別於本院審理中結證無
      訛（本院卷第131 至147 頁參照），核與渠等於警詢中證
      述及偵查中結證情節相符（警卷第1 、2 、18、20、21、
      24 頁 、偵卷第41、42頁、偵緝卷第48、49頁參照），亦
      與證人談正中於警詢中所證述（警卷第27至30頁參照）及
      偵查中所結證（偵卷第47頁參照）之情節一致，並有上址
      房屋租賃契約書1 份（警卷第37至39頁參照）及小客車租
      賃定型化契約書1 份（警卷第40至43頁參照）在卷可稽。
      又上址房屋於93年6 月6 日下午2 時20分許發生火災，經
      消防隊到場撲滅火勢後，由員警進入該屋內查看，並分別
      於上址房屋地下室、1 樓、3 樓、5 樓及車號ZI-4753 號
      之休旅車內扣得如附表一、二所示之物乙情，亦據證人即
      員警丙○○於本院審理中結證明確（本院卷第196 至199
      頁參照），並有扣押筆錄暨扣押物品目錄表1 份（警卷第
      5 至16頁參照）、刑案現場勘查報告表1 份（警卷第60至
      64頁參照）及查獲現場暨扣案物品照片22幀（警卷第66
      至76頁參照）附卷可據。復上開各節均為被告所不爭執（
      本院卷第27頁參照），均應堪認定確屬實情。
    (二)扣案如附表一編號33所示上層為褐色結晶、下層為褐色液
      體之疑似甲基安非他命半成品半鍋，經送請內政部警政署
      刑事警察局鑑定結果，檢出第二級毒品甲基安非他命成分
      及氯化鈉成分（驗前毛重5,230 公克，包裝鋼鍋重1,73 7
      公克，液體酸鹼度PH值約4-5 ，屬中弱酸性），其中甲基
      安非他命純度約35％，驗前純質淨重約1,222.55公克；扣
      案如附表一編號32所示綠褐色液體之疑似滷水半桶，同經
      送請該局鑑定結果，檢出第二級毒品甲基安非他命及毒品
      先驅原料假麻黃鹼成分（驗前毛重11,320公克，包裝塑膠
      桶重909 公克，液體酸鹼PH值約0-1 ，屬強酸性），其中
      甲基安非他命純度約3 ％，驗前純質淨重312.33公克，假
      麻黃鹼純度約0.6 ％，驗前純質淨重62.46 公克；扣案如
      附表一編號14所示黃褐色粉末及結塊物質之疑似麻黃鹼半
      桶、編號44所示灰色粉末之疑似麻黃鹼1 桶，同經送請該
      局鑑定結果，均檢出氯假麻黃鹼成分（編號14部分：驗前
      毛重4,585 公克，包裝塑膠盒重743 公克；編號44部分：
      驗前毛重410 公克，包裝塑膠袋重17.14 公克）。該局並
      依上開扣案物品檢出成分及經驗研判：(1)扣案如附表一編
      號14、44所示之氯假麻黃鹼，均係假麻黃鹼經氯化反應（
      合成第一階段）後得到之成分，均屬甲基安非他命合成過
      程中之中間產物；(2)扣案如附表一編號32所示之滷水，因
      檢出成分為甲基安非他命及假麻黃鹼，且其純度分別為約
      3 ％及0.6 ％，研判應為結晶取走後所剩餘之「廢液」，
      另由其測得之酸鹼PH值約為0- 1（屬強酸性），亦不排除
      欲將「廢液」進行再「結晶」之可能（合成第三階段）；
      (3)扣案如附表編號33所示之甲基安非他命半成品，因檢出
      甲基安非他命及氯化鈉成分，且甲基安非他命純度約為35
      ％，液體之酸鹼PH值約4-5 （屬中弱酸性），故研判應為
      純化結晶階段（合成第三階段），且因其已呈晶體與液體
      共存現象，復檢出甲基安非他命之純度約為35％，故僅需
      將潮濕之甲基安非他命取出並乾燥，即可達到吸食之目的
      ；有該局93年8 月6 日刑鑑字第0930123974號鑑定書（警
      卷第44、45頁參照）及96年10月26日刑鑑字第0960147942
      號鑑定書（本院卷第238 、239 頁參照）各1 份在卷可參
      。又扣案如附表一編號4 所示之玻璃燒瓶、編號10所示之
      過濾漏斗、編號11所示之蒸餾瓶、編號13所示之大白鐵鍋
      、編號24所示之20公升裝空桶、編號31所示之抽水馬達、
      編號34所示之漏斗、編號35所示之籃子等物，經送請高雄
      醫學大學附設中和紀念醫院檢驗結果，亦均確認有第二級
      毒品甲基安非他命成分殘留，有該院96年5 月1 日報告編
      號0000-000、0000-000、0000-000、0000-000、0000-000
       、0000-000 、0000-000、0000-000號檢驗報告共8 紙在
      卷可考（本院卷第56、61、62、64、75、82、85、86頁參
      照）。另扣案如附表一編號8 所示之脫水機，同經送請該
      院檢驗，確認有麻黃鹼成分殘留，亦有該院96年5 月1 日
      報告編號0000-000號檢驗報告1 紙附卷足憑（本院卷第60
      頁參照）。
    (三)有關甲基安非他命製造過程大致可分為前段（氯化反應階
      段）、中段（氫化反應階段）、後段（純化結晶階段）等
      三階段，其中所使用之重要化學原料、溶劑、器具及產物
      分述如下：(1)前段（氯化反應階段）－將鹽酸麻黃鹼（前
      段原料）經溶劑（如丙酮、乙醚等）浸溶後，再加亞硫醯
      二氯經攪拌器攪拌，再經溶洗過濾風乾後，可製成氯假麻
      黃鹼（為前段主要產物）；(2)中段（氫化反應階段）－將
      氯假麻黃鹼（中段原料）加入催化劑（如氯化鈀，俗稱鈀
      金及硫酸鋇等）與緩衝液（如醋酸鈉加醋酸等）後，置於
      氫氣壓力攪拌桶內，通入氫氣進行氫化反應，即可將氯假
      麻黃鹼轉化成甲基安非他命，俟反應完成後再經側孔燒瓶
      過濾之，即可製得含有甲基安非他命毒品成分之滷水（即
      黑色水溶液，俗稱黑水或黑油，為中段主要產物）；(3)後
      段（純化結晶階段）－將含有甲基安非他命成分之滷水（
      後段原料）經加熱設備熬煮，再加入氯化鈉後，置於冰箱
      （或冷凍櫃）低溫冷凍，甲基安非他命結晶會漸漸生成，
      將生成之結晶物藉脫水機簡單予以脫水風乾，即可製得高
      純度甲基安非他命結晶，此為本院職務上已知之事項，亦
      有前揭內政部刑事警察局96年10月26日刑鑑字第09601479
      42號鑑定書附卷可查（本院卷第238 、239 頁參照）。而
      按毒品危害防制條例之制定，旨在防制毒品危害，維護國
      民身心健康，對於具有成癮性、濫用性及對社會危害性之
      麻醉藥品與其製劑及影響精神物質與其製品，予以管制，
      並區分其等級及品項，就製造、運輸、販賣、意圖販賣而
      持有、轉讓、施用、持有，乃至非法使人施用及引誘他人
      施用各級毒品之行為，分別明定其處罰。甲基安非他命為
      毒品危害防制條例第2 條第2 項第2 款所定之第二級毒品
      ，係以鹽酸麻黃素為原料，先經鹵化反應程序製成氯假麻
      黃素，再經氫化反應程序而產生含有甲基安非他命成分之
      滷水（液態甲基安非他命），最後經純化結晶步驟，將生
      成之結晶物脫水風乾，而得高純度之固態甲基安非他命。
      故就製造過程而言，氫化反應程序所產生之滷水，已含有
      甲基安非他命之成分，即屬化學反應之製成品，應認已製
      造既遂。至純化結晶步驟，僅係去其雜質並使之固化為結
      晶體，以提高純度及方便施用；如謂須俟完成純化結晶步
      驟始為既遂，不但與甲基安非他命製造結果所呈現之化學
      反應狀態不合，抑且不足以遏阻毒品之擴散，達到刑罰之
      一般預防功能，當非毒品危害防制條例之立法本旨（最高
      法院94年度台上字6196號判決意旨、96年度台上字第1118
      號判決意旨、96年度台上字第2875號判決意旨參照）。查
      本件扣案如附表一編號33所示之甲基安非他命半成品，經
      鑑定其純度已達35％，且已進入純化結晶階段，僅需將潮
      濕之甲基安非他命取出並乾燥，即可達到吸食之目的；另
      扣案如附表一編號32所示之滷水，同時檢出甲基安非他命
      及假麻黃鹼成分，係甲基安非他命結晶取走後所剩餘之「
      廢液」；又扣案如附表一編號14、44所示之氯假麻黃鹼，
      均係假麻黃鹼經氯化反應後得到之成分，均屬甲基安非他
      命合成過程中之中間產物；再扣案如附表一所示之其他物
      品，均屬甲基安非他命製程中氯化、氫化及純化結晶等三
      階段步驟所需之必要器具、設備及化學藥品，且部分物品
      已有甲基安非他命成分或麻黃鹼成分殘留，均已如前述，
      是自上開扣案器具、設備及化學藥品之充實性觀之，顯為
      具有製造甲基安非他命毒品生產功能之基本器具設備組合
      ，且本件製造第二級毒品甲基安非他命之結果業已達製造
      既遂之程度，蓋屬無疑。
    (四)至被告雖以前揭情詞置辯。惟查，自被告承租上址房屋迄
      該屋發生火災而為警查獲為止，屋內並未曾傳出疑似賭場
      經營之嘈雜聲音，亦未有社區其他住戶反應上開情形乙情
      ，業據證人即首席公寓大廈管理維護股份有限公司派駐於
      香榭湖畔社區之管理員庚○○、壬○○及辛○○於本院審
      理中結證明確（本院卷第187 、19 1、226 頁參照），並
      有上開公司96年7 月23日首席樓管字第96072301號函1 紙
      在卷可稽（本院卷第155 頁參照），另上址房屋發生火災
      後，經勘查屋內並無任何賭博器具乙情，亦據證人丙○○
      於本院審理中結證無訛（本院卷第197 頁參照），且有前
      揭扣押筆錄暨扣案物品目錄表及查獲現場暨扣案物品照片
      附卷可觀，已足見被告辯稱：係乙○○要開設賭場，故要
      伊去向癸○○租賃房屋，並要伊向長厚小客車租賃有限公
      司承租休旅車以載送賭客，乙○○並雇用伊在該處掃地、
      買飲料、便當云云，是否堪值採信，實非無疑。又被告於
      93年5 月20日與自稱「陳筱雯」之成年女子以被告名義向
      長厚小客車租賃有限公司承租車號ZI-4753 號休旅車後，
      復於同年22日、24日及6 月1 日再前往該公司繳交承租前
      開休旅車之租金乙情，業據證人丁○○於本院審理中結證
      明確（本院卷第147 頁參照），且員警於上址房屋發生火
      災後進入勘查，亦在屋內扣得如附表二編號5 、6 、7 、
      9 所示被告所有之汽車駕駛執照、機車駕駛執照、機車行
      照及健保IC卡各1 張乙情，亦據證人丙○○於本院審理中
      結證無訛（本院卷第196 頁參照），並有前揭扣押筆錄暨
      扣案物品目錄表及查獲現場暨扣案物品照片附卷可參，亦
      足徵被告辯稱：乙○○要伊承租上址5 天後，就叫伊不用
      再過去，伊就不曾再到過該處云云，顯非實情。末參以本
      案供以載運如附表一所示製造甲基安非他命之器具、設備
      、化學藥品及原料之車號ZI-4753 號休旅車係被告以其名
      義出面承租，另供作製造第二級毒品甲基安非他命工廠之
      高雄縣鳥松鄉○○路470 號房屋，亦係被告以其名義出面
      承租，均業如前述，復員警於上址房屋發生火災後進入勘
      查，在屋內採得數枚指紋，經送請內政部警政署刑事警察
      局鑑定結果，確認係被告之指紋乙情，業據證人丙○○於
      本院審理中結證無訛（本院卷第196 頁參照），並有內政
      部警政署刑事警察局93年7 月27日刑紋字第0930125814號
      鑑驗書1 份附卷可據（警卷第49至52頁參照），均足證被
      告確有參與本件製造第二級毒品甲基安非他命之犯行，甚
      為明灼，確堪認定。
    (五)綜上所述，被告前揭所辯無非事後卸責之詞，尚無足採信
      。本案事證明確，被告與乙○○共同製造第二級毒品甲基
      安非他命之犯行洵堪認定，應依法予以論罪科刑。
三、論罪與科刑：
    (一)本案相關法律之比較適用：
      按修正後刑法第2 條第1 項關於「行為後法律有變更者，
      適用行為時之法律；但行為後之法律有利於行為人者，適
      用最有利於行為人之法律」之規定，係規範行為後「法律
      變更」所生新舊法比較適用之準據法，故如新舊法處罰之
      輕重相同，並無有利、不利情形（如刑法第15條、第30條
      之文字修正，第55條但書、第59條實務見解之明文化、第
      26條未遂犯得減輕其刑之規定移列第25條等），即無比較
      適用之問題，非此條所指之法律有變更，即無本條之適用
      ，應依一般法律適用原則，適用裁判時法（最高法院95年
      11月7 日95年度第21次刑事庭會議會議意旨參照）。查於
      被告前開行為後，刑法第28條及第47條但書業經總統於94
      年2 月2 日修正公布，並依刑法施行法第10條之1 規定自
      95年7 月1 日施行。其中，修正前刑法第28條原規定：「
      二人以上共同實『施』犯罪之行為者，皆為正犯」，修正
      後則改為「二人以上共同實『行』犯罪之行為者，皆為正
      犯」，惟此部分僅為法條文字之修正，要非法條之構成要
      件或法律效果發生變動，故非屬法律之變更，參諸前揭說
      明，尚不生比較新舊法之問題。另修正後刑法第47條關於
      累犯之規定，增加犯罪行為人之再犯係出於「故意」者，
      始有累犯加重之適用，而本件被告再犯本案犯行，既係出
      於故意，則無論依修正前或修正後刑法第47條之規定（修
      正後係刑法第47條第1 項），均構成累犯，是依照前揭最
      高法院決議意旨，即應適用裁判時法即修正後刑法第47條
      第1 項之規定。
    (二)按甲基安非他命為毒品危害防制條例第2 條第2 項第2 款
      所定之第二級毒品，是核被告所為，係犯毒品危害防制條
      例第4 條第2 項之製造第二級毒品罪；至公訴意旨雖認被
      告僅構成同條例第4 條第6 項、第2 項之製造第二級毒品
      未遂罪，然本件所製成之甲基安非他命純度既已達35％，
      且已進入純化結晶階段，顯已達製造既遂之程度，已如前
      述，是公訴意旨此部分之認定，容有誤會，併予指明。被
      告就前揭製造第二級毒品甲基安非他命之犯行，與乙○○
      間有犯意聯絡及行為分擔，應論以共同正犯。查被告前於
      72年間，因違反肅清煙毒條例案件，經本院以72年度訴字
      第1197號判決判處有期徒刑16年確定，入監服刑後於78年
      12月26日假釋出監，再於79年間，復因違反肅清煙毒條例
      案件，經本院以79年度訴第3270號判決判處有期徒刑3 年
      4 月，嗣經台灣高等法院高雄分院以80年度上訴字第1170
      號判決駁回上訴確定，又於81年間，亦因違反肅清煙毒條
      例案件，經台灣高等法院高雄分院以81年度上訴字第1487
      號判決判處有期徒刑3 年6 月確定，經撤銷假釋合併執行
      殘刑，於87年8 月27日縮短刑期假釋並付保護管束，甫於
      92年2 月12日假釋期滿視為執行完畢之事實，有臺灣高等
      法院被告前案紀錄表1 份附卷可查，其受有期徒刑之執行
      完畢，5 年以內故意再犯本件有期徒刑以上之罪，為累犯
      ，應依刑法第47條第1 項之規定加重其刑。爰審酌被告明
      知毒品足以殘害人之身心健康，竟與他人共同製造第二級
      毒品甲基安非他命，造成毒品可能泛濫社會大眾之危險，
      顯然將國內反毒政策之倡導、執行置於不顧，惡性確屬重
      大，且犯後猶否認犯行，狡詞掩飾，實難見其確有悔意，
      惟念及其並非本件製造第二級毒品之主謀，且尚無證據顯
      示渠等所製造完成之毒品業已流入市面而造成具體損害，
      及其犯罪之動機、目的、手段、智識程度及所製造毒品之
      數量等一切情狀，量處如主文所示之刑，以資懲戒。
五、扣案物之沒收銷燬及沒收：
    (一)扣案如附表一編號32、33所示之滷水及甲基安非他命半成
      品，經送驗結果均確認具有甲基安非他命成分，已如前述
      ，均屬第二級毒品；另盛裝上開毒品之器具，業已難與其
      上所殘留之第二級毒品甲基安非他命析離，亦屬第二級毒
      品；又扣案如附表一編號4 、10、11、13、24、31、34、
      35所示之玻璃燒瓶、過濾漏斗、蒸餾瓶、大白鐵鍋、20公
      升裝空桶、抽水馬達、漏斗、籃子等物，均係被告與共犯
      乙○○共同用以製造第二級毒品甲基安非他命所用之器具
      、設備，且送驗結果均有甲基安非他命成分殘留，亦均如
      前述，復上開扣案物品亦已難與其上所殘留之第二級毒品
      甲基安非他命析離，亦均屬第二級毒品，均應依毒品危害
      防治條例第18條第1 項前段規定，併予宣告沒收銷燬。
    (二)扣案如附表一編號1 至3 、5 至9 、12、14至23、25至30
      、36至45所示之磅秤、丙酮、甲基環己烷、TC酸、過濾鐵
      桶、發電機、脫水機、研磨機、氯假麻黃鹼、防毒面具、
      壓力表、大塑膠漏斗、活性炭、Barimu Sulfate、鹽酸、
      水酸化、Prs Panreac 、20公升裝美娜水、20公升裝柴油
      桶、Palladicm Chlaride、攪拌機、不明液體鋼瓶、冰箱
      、蒸餾瓶、冰糖、硝酸、酢酸、硫酸、空氣濾清器等物，
      均係於上址房屋內或車號ZI-4753 號休旅車內查扣，且均
      係被告與共犯乙○○共同用以製造第二級毒品甲基安非他
      命所用之器具、設備、原料及化學藥品，亦如前述，堪認
      上開扣案物品均係被告與共犯乙○○所有，且均係供渠等
      共犯本件製造第二級毒品犯行所用之物，均應依毒品危害
      防治條例第19條第1 項前段規定，併予宣告沒收。
    (三)末扣案如附表二所示之重型機車、吸食器、皮包、職業工
      會會員證、汽車駕駛執照、機車駕駛執照、機車行照、甲
      基安非他命、健保IC卡、海洛因殘渣袋、藥鏟、電燈泡內
      殘渣及注射針筒等物，並無證據足資證明與被告本件製造
      第二級毒品犯行有涉，爰不予宣告沒收，亦附此敘明。
據上論斷，應依刑事訴訟法第299 條第1 項前段，毒品危害防制
條例第4 條第2 項、第18條第1 項前段、第19條第1 項前段，刑
法第28條、第47條第1 項，判決如主文。
本案經檢察官李佳韻到庭執行職務。
中　　華　　民　　國　　96　　年　　11　　月　　13　　日
　　　　　　　　　刑事第八庭  審判長法　官　李璧君
　　　　　　　　　　　　　　　　　　法　官  曾鈴
　　　　　　　　　　　　　　　　　　法　官　陳振嘉
以上正本證明與原本無異。
如不服本判決應於收受本判決後10日內向本院提出上訴書狀，並
應敘述具體理由，如未敘述上訴理由者，應於上訴期間屆滿後20
日內補提理由書狀於本院（均須按他造當事人之人數附繕本）「
切勿逕送上級法院」。
中　　華　　民　　國　　96　　年　　11　　月　　13　　日
  　　　　　　　　　　　　　　　　　 書記官  顏宗貝
附錄本案論罪科刑法條全文：
毒品危害防制條例第4 條第2 項：
製造、運輸、販賣第二級毒品者，處無期徒刑或7年以上有期徒
刑，得併科新台幣700萬元以下罰金。
附表一：
┌──┬──────┬───┬────┬───────────┐
│編號│扣案物品名稱│數  量│查扣地點│備                  註│
├──┼──────┼───┼────┼───────────┤
│ １ │磅秤        │1 台  │車號ZI-4│                      │
│    │            │      │753 號休│                      │
│    │            │      │旅車內  │                      │
├──┼──────┼───┼────┼───────────┤
│ ２ │丙酮        │21桶  │同上    │                      │
├──┼──────┼───┼────┼───────────┤
│ ３ │甲基環己烷  │5 桶  │同上    │                      │
├──┼──────┼───┼────┼───────────┤
│ ４ │玻璃燒瓶    │1 個  │同上    │經送驗結果呈甲基安非他│
│    │            │      │        │命陽性反應，詳參高雄醫│
│    │            │      │        │學大學附設中和紀念醫院│
│    │            │      │        │96年5 月1 日報告編號96│
│    │            │      │        │04-438號檢驗報告（本院│
│    │            │      │        │卷第56頁參照）        │
├──┼──────┼───┼────┼───────────┤
│ ５ │TC酸        │14瓶  │同上    │                      │
├──┼──────┼───┼────┼───────────┤
│ ６ │過濾鐵桶    │4 個  │地下室  │                      │
├──┼──────┼───┼────┼───────────┤
│ ７ │發電機      │1 台  │同上    │                      │
├──┼──────┼───┼────┼───────────┤
│ ８ │脫水機      │1 台  │同上    │經送驗結果呈麻黃鹼陽性│
│    │            │      │        │反應，詳參高雄醫學大學│
│    │            │      │        │附設中和紀念醫院96年5 │
│    │            │      │        │月1 日報告編號0000-000│
│    │            │      │        │號檢驗報告（本院卷第60│
│    │            │      │        │頁參照）              │
├──┼──────┼───┼────┼───────────┤
│ ９ │研磨機      │1 台  │同上    │                      │
├──┼──────┼───┼────┼───────────┤
│ １０ │過濾漏斗    │2 支  │同上    │經送驗結果呈甲基安非他│
│    │            │      │        │命陽性反應，詳參高雄醫│
│    │            │      │        │學大學附設中和紀念醫院│
│    │            │      │        │96年5 月1 日報告編號96│
│    │            │      │        │04-436號檢驗報告（本院│
│    │            │      │        │卷第61頁參照）        │
├──┼──────┼───┼────┼───────────┤
│  │蒸餾瓶      │1 瓶  │同上    │經送驗結果呈甲基安非他│
│    │            │      │        │命陽性反應，詳參高雄醫│
│    │            │      │        │學大學附設中和紀念醫院│
│    │            │      │        │96年5 月1 日報告編號96│
│    │            │      │        │04-434號檢驗報告（本院│
│    │            │      │        │卷第62頁參照）        │
├──┼──────┼───┼────┼───────────┤
│  │甲基環己烷  │2 桶  │同上    │                      │
├──┼──────┼───┼────┼───────────┤
│  │大白鐵鍋    │2 個  │同上    │經送驗結果呈甲基安非他│
│    │            │      │        │命陽性反應，詳參高雄醫│
│    │            │      │        │學大學附設中和紀念醫院│
│    │            │      │        │96年5 月1 日報告編號96│
│    │            │      │        │04-437號檢驗報告（本院│
│    │            │      │        │卷第64頁參照）        │
├──┼──────┼───┼────┼───────────┤
│  │氯假麻黃鹼（│半桶  │同上    │經送驗結果確認含有氯假│
│    │黃褐色粉末及│      │        │麻黃鹼成分（驗前毛重4,│
│    │結塊物質）  │      │        │585 公克，包裝塑膠盒重│
│    │            │      │        │743 公克），詳參內政部│
│    │            │      │        │刑事警察局93年8 月6 日│
│    │            │      │        │刑鑑字第0930123974號鑑│
│    │            │      │        │定書（警卷第44、45頁參│
│    │            │      │        │照）、96年10月26日刑鑑│
│    │            │      │        │字第0960147942號鑑定書│
│    │            │      │        │（本院卷第238 、239 頁│
│    │            │      │        │參照）                │
├──┼──────┼───┼────┼───────────┤
│  │防毒面具    │1 個  │同上    │                      │
├──┼──────┼───┼────┼───────────┤
│  │壓力表      │1 個  │同上    │                      │
├──┼──────┼───┼────┼───────────┤
│  │大塑膠漏斗  │1 個  │同上    │                      │
├──┼──────┼───┼────┼───────────┤
│  │活性炭      │4 包  │同上    │                      │
├──┼──────┼───┼────┼───────────┤
│  │Barium      │14瓶  │同上    │                      │
│    │Sulfqte     │      │        │                      │
├──┼──────┼───┼────┼───────────┤
│  │鹽酸        │1 瓶  │同上    │                      │
├──┼──────┼───┼────┼───────────┤
│  │水酸化      │20瓶  │同上    │                      │
├──┼──────┼───┼────┼───────────┤
│  │Prs Panreac │14瓶  │同上    │                      │
├──┼──────┼───┼────┼───────────┤
│  │20公升裝美娜│7 桶  │同上    │                      │
│    │水          │      │        │                      │
├──┼──────┼───┼────┼───────────┤
│  │20公升裝空桶│6 桶  │同上    │經送驗結果呈甲基安非他│
│    │            │      │        │命陽性反應，詳參高雄醫│
│    │            │      │        │學大學附設中和紀念醫院│
│    │            │      │        │96年5 月1 日報告編號96│
│    │            │      │        │04-450號檢驗報告（本院│
│    │            │      │        │卷第75頁參照）        │
├──┼──────┼───┼────┼───────────┤
│  │20公升裝柴油│1 桶  │同上    │                      │
├──┼──────┼───┼────┼───────────┤
│  │Palladicm   │7 瓶  │同上    │                      │
│    │Charide     │      │        │                      │
├──┼──────┼───┼────┼───────────┤
│  │TC酸        │16瓶  │同上    │                      │
├──┼──────┼───┼────┼───────────┤
│  │攪拌機      │1 台  │同上    │                      │
├──┼──────┼───┼────┼───────────┤
│  │不明液體鋼瓶│3 瓶  │同上    │                      │
├──┼──────┼───┼────┼───────────┤
│  │冰箱        │1 台  │1 樓    │                      │
├──┼──────┼───┼────┼───────────┤
│  │抽水馬達    │2 台  │同上    │經送驗結果呈甲基安非他│
│    │            │      │        │命陽性反應，詳參高雄醫│
│    │            │      │        │學大學附設中和紀念醫院│
│    │            │      │        │96年5 月1 日報告編號96│
│    │            │      │        │04-413號檢驗報告（本院│
│    │            │      │        │卷第82頁參照）        │
├──┼──────┼───┼────┼───────────┤
│  │滷水（綠褐色│半桶  │同上    │經送驗結果確認含有甲基│
│    │液體）      │      │        │安非他命及氯假麻黃鹼成│
│    │            │      │        │分（驗前毛重11,320公克│
│    │            │      │        │，包裝塑膠桶重909 公克│
│    │            │      │        │，甲基安非他命純度約3 │
│    │            │      │        │％，驗前純質淨重312.33│
│    │            │      │        │公克，氯假麻黃鹼純度約│
│    │            │      │        │0.6 ％，驗前純質淨重約│
│    │            │      │        │62.46 公克），詳參內政│
│    │            │      │        │部刑事警察局93年8 月6 │
│    │            │      │        │日刑鑑字第0930123974號│
│    │            │      │        │鑑定書（警卷第44、45頁│
│    │            │      │        │參照）、96年10月26日刑│
│    │            │      │        │鑑字第0960147942號鑑定│
│    │            │      │        │書（本院卷第238 、239 │
│    │            │      │        │頁參照）              │
├──┼──────┼───┼────┼───────────┤
│  │甲基安非他命│半鍋  │同上    │經送驗結果確認含有甲基│
│    │半成品（上層│      │        │安非他命成分（驗前毛重│
│    │為褐色結晶，│      │        │5,230 公克，包裝鋼鍋重│
│    │下層為褐色液│      │        │1,737 公克，甲基安非他│
│    │體）        │      │        │命純度約35％，驗前純質│
│    │            │      │        │淨重約1222.55 公克），│
│    │            │      │        │詳參內政部刑事警察局93│
│    │            │      │        │年8 月6 日刑鑑字第0930│
│    │            │      │        │123974號鑑定書（警卷第│
│    │            │      │        │44、45頁參照）、96年10│
│    │            │      │        │月26日刑鑑字第09601479│
│    │            │      │        │42號鑑定書（本院卷第23│
│    │            │      │        │8 、239頁參照）       │
├──┼──────┼───┼────┼───────────┤
│  │漏斗        │2 個  │同上    │經送驗結果呈甲基安非他│
│    │            │      │        │命陽性反應，詳參高雄醫│
│    │            │      │        │學大學附設中和紀念醫院│
│    │            │      │        │96年5 月1 日報告編號96│
│    │            │      │        │04-409號檢驗報告（本院│
│    │            │      │        │卷第85頁參照）        │
├──┼──────┼───┼────┼───────────┤
│  │籃子        │7 個  │同上    │經送驗結果呈甲基安非他│
│    │            │      │        │命陽性反應，詳參高雄醫│
│    │            │      │        │學大學附設中和紀念醫院│
│    │            │      │        │96年5 月1 日報告編號96│
│    │            │      │        │04-410號檢驗報告（本院│
│    │            │      │        │卷第86頁參照）        │
├──┼──────┼───┼────┼───────────┤
│  │蒸餾瓶      │1 瓶  │同上    │                      │
├──┼──────┼───┼────┼───────────┤
│  │冰糖        │3 包  │同上    │                      │
├──┼──────┼───┼────┼───────────┤
│  │水酸化      │5 瓶  │同上    │                      │
├──┼──────┼───┼────┼───────────┤
│  │硝酸        │1 瓶  │同上    │                      │
├──┼──────┼───┼────┼───────────┘
│  │酢酸（液體）│1 瓶  │同上    │                      │
├──┼──────┼───┼────┼───────────┤
│  │酢酸（晶體）│2 瓶  │同上    │                      │
├──┼──────┼───┼────┼───────────┤
│  │硫酸        │1 瓶  │同上    │                      │
├──┼──────┼───┼────┼───────────┤
│  │鹽酸        │1 瓶  │同上    │                      │
├──┼──────┼───┼────┼───────────┤
│  │氯假麻黃鹼（│1 桶  │5 樓    │經送驗結果確認含有氯假│
│    │灰色粉末）  │      │        │麻黃鹼成分（驗前毛重41│
│    │            │      │        │0 公克，包裝塑膠袋重17│
│    │            │      │        │.14 公克），詳參內政部│
│    │            │      │        │刑事警察局93年8 月6 日│
│    │            │      │        │刑鑑字第0930123974號鑑│
│    │            │      │        │定書（警卷第44、45頁參│
│    │            │      │        │照）、96年10月26日刑鑑│
│    │            │      │        │字第0960147942號鑑定書│
│    │            │      │        │（本院卷第238 、239頁 │
│    │            │      │        │參照）                │
├──┼──────┼───┼────┼───────────┤
│  │空氣濾清器  │2 台  │5 樓    │                      │
└──┴──────┴───┴────┴───────────┘
附表二：
┌──┬──────┬───┬────┬───────────┐
│編號│扣案物品名稱│數  量│查扣地點│備                  註│
├──┼──────┼───┼────┼───────────┤
│ １ │重型機車    │1 部  │地下室  │車牌號碼：KXC-236號   │
├──┼──────┼───┼────┼───────────┤
│ ２ │吸食器      │1 組  │1 樓    │                      │
├──┼──────┼───┼────┼───────────┤
│ ３ │皮包        │1 只  │3 樓    │                      │
├──┼──────┼───┼────┼───────────┤
│ ４ │職業工會會員│1 張  │同上    │                      │
│    │證          │      │        │                      │
├──┼──────┼───┼────┼───────────┤
│ ５ │汽車駕駛執照│1 張  │同上    │姓名：戊○○          │
├──┼──────┼───┼────┼───────────┤
│ ６ │機車駕駛執照│1 張  │同上    │姓名：戊○○          │
├──┼──────┼───┼────┼───────────┤
│ ７ │機車行照    │1 張  │同上    │車牌號碼：YTE-050號   │
├──┼──────┼───┼────┼───────────┤
│ ８ │甲基安非他命│1 包  │同上    │                      │
├──┼──────┼───┼────┼───────────┤
│ ９ │健保IC卡    │1 包  │同上    │姓名：戊○○          │
├──┼──────┼───┼────┼───────────┤
│ １０ │海洛因殘渣袋│1 個  │同上    │                      │
├──┼──────┼───┼────┼───────────┤
│  │藥鏟        │1 支  │同上    │                      │
├──┼──────┼───┼────┼───────────┤
│  │電燈泡內殘渣│1 個  │同上    │                      │
├──┼──────┼───┼────┼───────────┤
│  │吸食器      │1 組  │同上    │                      │
├──┼──────┼───┼────┼───────────┤
│  │注射針筒    │2 支  │同上    │                      │
└──┴──────┴───┴────┴───────────┘
